最高法院刑事判決　　　　　　　　　　　　　　　九十三年度台上字第六六五一號
　　上　訴　人　甲○○
右上訴人因強盜案件，不服臺灣高等法院臺中分院中華民國九十三年八月三十一日第
二審判決（九十三年度上訴字第一一三一號，起訴案號：臺灣臺中地方法院檢察署九
十三年度偵字第七三九八號），提起上訴，本院判決如左：
    主  文
上訴駁回。
    理  由
按刑事訴訟法第三百七十七條規定，上訴於第三審法院，非以判決違背法令為理由，
不得為之。是提起第三審上訴，應以原判決違背法令為理由，係屬法定要件。如果上
訴理由狀並未依據卷內訴訟資料，具體指摘原判決不適用何種法則或如何適用不當，
或所指摘原判決違法情事，顯與法律規定得為第三審上訴理由之違法情形，不相適合
時，均應認其上訴為違背法律上之程式，予以駁回。本件原判決維持第一審法院論處
上訴人甲○○意圖為自己不法之所有，以強暴至使不能抗拒，而取他人之物，累犯罪
刑 (處有期徒刑五年六月）之判決，駁回上訴人在第二審之上訴。上訴人之上訴意旨
略稱：（一）上訴人於第一審法院固坦承犯罪事實，但第一審法院論處上訴人強盜罪
名，顯與上訴人供認之犯罪事實不符，該判決顯屬不當；上訴人向原審提起上訴時，
就第一審判決之違法情事，亦一再陳明，辯稱：上訴人所犯應係刑法第三百四十六條
第一項之恐嚇取財罪，原審就此未加調查，即逕命辯論，顯屬有違刑事訴訟法第三百
七十九條第十款、第十四款之規定。（二）「刑法上犯罪之故意，祇須對於犯罪事實
有所認識，有意使其發生或其發生不違背其本意，仍予以實施為已足，不以行為人主
觀之認識與客觀事實兩相一致為必要，故行為人主觀上欲犯某罪，事實上卻犯他罪時
，依刑罰責任論之主觀主義思潮，首重行為人之主觀認識，應以行為人主觀犯意為其
適用原則，必事實上所犯之他罪有利於行為人時，始例外依該他罪處斷。我國暫行新
刑律第十三條第三項原亦有『犯罪之事實與犯人所知有異者，依下列處斷：所犯重於
犯人所知或相等者，從其所知；所犯輕於犯人所知者，從其所犯』之規定。嗣制定現
行刑法時，以此為法理所當然，乃未予明定。從而行為人主觀上欲犯某罪，但事實上
所為係構成要件略有不同之他罪，且二罪法定刑相同，情節又無軒輊時，揆之前揭『
所犯與犯人所知相等，從其所知』之法理，自應適用行為人主觀上所認識之該罪論處
」，最高法院著有九十二年度臺上字第一二六三號判決；而「強盜罪之強暴、脅迫，
以在客觀上對於人之身體及自由確有侵害行為為必要，若犯人並未實施此項行為，僅
因他人主觀上之畏懼，不敢出而抵抗，任其取物以去者，尚不能謂與強盜罪之要件相
符」，復經最高法院著有二十七年上字第一七二二號判例；又以將來惡害，或不急迫
之害，使人畏懼而交付財物者，應屬恐嚇取財範圍，亦有最高法院五十七年臺上字第
二四八六號、六十七年臺上字第五四二號判例可資參照云云。
惟查原判決依憑上訴人在原審供認犯罪事實之供述、證人張瑛珊在第一審之證言、卷
附之贓物認領保管單一紙、照片十一幀、扣案之玩具手槍一枝及上訴人作案當天穿戴
之安全帽一頂、口罩一個、手套一雙、黑色外套及藍色褲子各一件等證據資料，認定
上訴人有其事實欄所載之強盜犯行，已於理由內詳敘其調查證據之結果及取捨證據認
定之理由。就形式上觀察，原判決並無應於審判期日調查之證據未予調查、採證與卷
內證據資料之內容不符、理由不備、適用法則不當等違背法令之情形。又上訴人就其
被訴之犯罪事實，已先後於第一審及原審供認不諱，並於第一審坦白認罪（見第一審
卷第七十頁），嗣於原審審理期日，除表示量刑太重外（見原審卷第四八頁），對第
一審判決認定之強盜事實，仍當庭供稱：「無意見」（見同上卷第四六頁）。上訴意
旨（一）置原判決事實欄明確認定，理由內詳予說明之事項於不顧，徒憑己意，任就
事實審法院採證認事自由判斷職權之合法行使，再為單純事實上之爭執，自非適法之
第三審上訴理由。又本件情形與本院九十二年度臺上字第一二六三號判決、二十七年
上字第一七二二號判例，以及五十七年臺上字第二四八六號、六十七年臺上字第五四
二號判例所揭示情形，俱不相同，尚難比附援引。上訴意旨（二）執上開判決、判例
指摘原判決違法，顯屬誤會。綜上所論，本件上訴違背法律上之程式，應予駁回。
據上論結，應依刑事訴訟法第三百九十五條前段，判決如主文。
中　　　華　　　民　　　國　　九十三　　年　　 十二 　　月　　 十七 　　日
                              最高法院刑事第一庭
                                  審判長法官  施　文　仁
                                        法官  林　永　茂
                                        法官  蕭　仰　歸
                                        法官  賴　忠　星
                                        法官  張　祺　祥
      右正本證明與原本無異
                                              書  記  官
中　　　華　　　民　　　國　　九十三　　年　　 十二 　　月　　二十三　　日
                                                                        Ａ
